最  高  行  政  法  院  裁  定
111年度聲再字第305號
聲  請  人  林佳諺                                     

上列聲請人因與相對人臺北市動物保護處間臺北市動物保護自治
條例事件，對於中華民國111年4月21日本院111年度上字第207號
裁定，聲請再審，本院裁定如下：
　　主  文
再審之聲請駁回。
再審訴訟費用由聲請人負擔。
　　理  由
一、按對於確定裁定聲請再審，應依行政訴訟法第283條準用同
    法第277條第1項第4款之規定表明再審理由，此為必須具備
    之程式。所謂表明再審理由，必須指明確定裁定有如何合於
    行政訴訟法第273條所定再審事由之具體情事，始為相當。
    倘僅泛言有再審事由而無具體情事者，仍難謂已合法表明再
    審理由，所為再審之聲請，即屬不合法。
二、聲請人因臺北市動物保護自治條例事件，經臺北高等行政法
    院（下稱原審）110年度訴字第101號判決駁回其訴，聲請人
    不服，提起上訴，經本院111年度上字第207號裁定（下稱原
    確定裁定）以其委任律師未以訴訟代理人地位為聲請人提出
    書狀表明上訴理由，其上訴為不合法而予裁定駁回。聲請人
    不服，對原確定裁定聲請再審，聲請意旨略以：聲請人於民
    國111年2月7日遞狀時已敘明部分理由，且於同年月16日與
    原審書記官確認，經其告知尚需有律師代理及繳費即完成上
    訴程序，惟其並未告知需於20日內提出上訴理由的時間限制
    ，故聲請人於同年月22日委任律師及繳費，理當沒有程序上
    的問題；上訴人之訴訟代理人並未告知需於委任狀遞出後20
    日內提出理由狀，亦未主動幫聲請人提出理由狀，有嚴重瑕
    疵，但凡此皆非聲請人所能掌控，聲請人相信通過國家考試
    的書記官及律師，實不能歸責於聲請人，原確定裁定以程序
    駁回，嚴重剝奪聲請人的訴訟權，有牴觸憲法之虞。況聲請
    人曾3次致電上訴審書記官，一直都有表示會儘快繳補充理
    由狀，希望法官給一點時間，但書記官從未告知期限為何，
    甚至未於111年4月22日致電時告知已宣判，還要聲請人要繳
    狀就繳，嚴重影響聲請人權益，希望法官能撤銷駁回，重新
    審查等語。
三、本院查：
　㈠依行政訴訟法第244條第1項第4款及第245條第1項規定，提起
    上訴，應於上訴狀內表明上訴理由，其上訴狀內如未表明上
    訴理由者，上訴人應於提起上訴後20日內提出理由書於原高
    等行政法院，如未提出者法院毋庸命其補正。又對於高等行
    政法院判決向本院提起上訴，採律師強制代理制度，除有行
    政訴訟法第241條之1第1項但書及第2項之情形外，上訴人應
    委任律師為訴訟代理人。是在無上開除外情形下，對於高等
    行政法院判決上訴，須由律師以訴訟代理人地位為上訴人提
    出上訴理由書，始符行政訴訟法第244條第1項第4款及第245
    條第1項規定，此為律師強制代理制度下之當然解釋。對高
    等行政法院判決上訴，如未委任律師為訴訟代理人，高等行
    政法院應定期先命補正（行政訴訟法第241條之1第3項準用
    民事訴訟法第466條之1第4項）；於上訴人自行委任或經法
    院為其選任律師為訴訟代理人之前，上訴人尚不具表明上訴
    理由之能力，不得以其未於行政訴訟法第245條第1項所定期
    間內提出上訴理由書，即認其上訴為不合法而駁回上訴。然
    上訴人即使委任律師為訴訟代理人，如該律師於向本院提出
    委任書後20日內，未以訴訟代理人地位為上訴人提出上訴理
    由書，無論上訴人本人有無提出上訴理由書，因上訴人不具
    表明上訴理由能力，均不能認符合行政訴訟法第245條第1項
    規定，上訴即屬不合法。
  ㈡經查，本件聲請人原未委任律師為訴訟代理人，而於111年2
    月7日自行對原審110年度訴字第101號判決提起上訴狀，惟
    其不具表明上訴理由能力；嗣於111年2月22日提出委任狀委
    任律師為訴訟代理人，然受委任律師未以訴訟代理人地位為
    聲請人提出書狀表明上訴理由，參照首揭說明，其上訴自非
    合法，且法院無庸命其補正。原確定裁定以聲請人在前訴訟
    程序中所提起之上訴不符行政訴訟法第245條第1項規定，認
    其上訴不合法而駁回，經核並無所適用之法規顯然不合於法
    律規定，或與司法院現尚有效之大法官解釋、憲法法庭裁判
    意旨有所牴觸者之情形。聲請人主張其於111年2月7日遞狀
    時已敘明部分理由，且與原審書記官確認上訴程序、委任律
    師為訴訟代理人、致電上訴審書記官表示會儘快繳補充理由
    狀，希望法官給一點時間，但從未獲告知需於委任狀遞出後
    20日內提出理由狀，即遭裁定駁回，嚴重剝奪其訴訟權，有
    牴觸憲法之虞云云，無非重述其對於前訴訟程序裁判不服之
    理由，然對於原確定裁定以其提起上訴後未於20日內提出上
    訴理由書，認其上訴不合法予以駁回之內容，究有如何合於
    再審事由之具體情事，則未據敘明，依上開規定及說明，其
    聲請自非合法，應予駁回。
四、據上論結，本件聲請為不合法。依行政訴訟法第283條、第2
    78條第1項、第104條、民事訴訟法第95條、第78條，裁定如
    主文。
中　　華　　民　　國　　111 　年　　7 　　月　　28　　日
                    最高行政法院第一庭
                        審判長法官  吳　東　都　
                              法官　陳　秀　媖
                              法官　林　妙　黛
　　　　　　　　　　　　　　　法官  侯  志  融
                              法官　王　俊　雄

以  上  正  本  證  明  與  原  本  無  異
中　　華　　民　　國　　111 　年　　7 　　月　　28　　日
　　　　　　　　　　　　　　　書記官　張  玉  純